臺灣臺中地方法院刑事裁定
111年度聲判字第117號
聲  請  人  彭宗信
代  理  人  吳憶如律師
被      告  詹天榮

上列聲請人因告訴被告妨害名譽案件，不服臺灣高等檢察署臺中
檢察分署檢察長111年度上聲議字第2251號駁回再議之處分（原
不起訴處分案號：臺灣臺中地方檢察署111年度偵字第28965號）
，聲請交付審判，本院裁定如下：
    主    文
聲請駁回。
    理    由
一、按告訴人不服上級法院檢察署檢察長或檢察總長認再議為無
    理由而駁回之處分者，得於接受處分書後10日內委任律師提
    出理由狀，向該管第一審法院聲請交付審判。法院認交付審
    判之聲請不合法或無理由者，應駁回之，刑事訴訟法第258
    條之1第1項、第258條之3第2項前段分別定有明文。經查，
    聲請人甲○○以被告乙○○涉犯刑法第134條前段、第309條第1
    、2項罪嫌，向臺灣臺中地方檢察署檢察官提出告訴，經檢
    察官於民國111年7月17日以111年度偵字第28965號為不起訴
    處分後，聲請人不服，聲請再議亦經臺灣高等檢察署臺中檢
    察分署檢察長於111年8月15日以111年度上聲議字第2251號
    駁回再議，且該駁回再議處分書係於111年8月18日合法送達
    於聲請人等情，有上開不起訴處分書、駁回再議處分書及送
    達證書在卷可憑，並經本院調取前揭卷宗核閱無訛。聲請人
    嗣於111年8月25日委任吳憶如律師向本院聲請交付審判，亦
    有刑事委任狀及刑事交付審判聲請狀上本院收狀戳章所載日
    期在卷可稽。是本件聲請交付審判於程序上適法，合先敘明
    。
二、聲請人原告訴意旨略以：
    被告於110年12月24日下午2時30分至3時30分許，在臺灣臺
    中地方檢察署地下室內，明知聲請人當時是基於欲儘快完成
    罰金繳納之義務，而很理性地跟法警們協商請求：「有攜帶
    郵局提款卡，只需至樓上的郵局提款機提款始可完納，倘若
    法警若不相信告訴人會提款履行罰金完納業務，那看是他們
    派人陪同我上去提款？還是他們要幫我去提款」？詎被告身
    為臺灣臺中地方檢察署法警，本應依法行政，然其非但不理
    會聲請人適理的協商請求，更基於公然侮辱之犯意，在眾多
    法警與收容人面前，以強暴手段，將聲請人手上的郵局存簿
    、提款卡 、現金支票，以及手機搶奪過去，並同時用言語
    公然侮辱告訴人：「你在裝瘋子是不是？電話不要打啦」，
    復將上揭物品擲回桌面。因認被告涉犯刑法第134條前段、
    第309條第1、2項罪嫌等語。
三、經檢察官因被告罪嫌不足，以111年度偵字第28965號為不起
    訴處分，理由略以：
    聲請人於110年12月24日經拘提到案後，要求法警帶同其前
    往郵局領取款項、或代為領取款項、或以支票繳納罰金。然
    依臺灣高等檢察署及所屬各級檢察署法警執行職務應行注意
    事項、臺灣高等檢察署及所屬各級檢察署候訊候保室應行注
    意事項等法警執行職務規定，並未要求法警有此義務。況聲
    請人所攜帶支票並非台支，面額亦與易科罰金金額不同，根
    本無從用以繳付易科罰金，是聲請人之前開要求均與法不合
    ，被告認聲請人之前開要求有滋事之意圖，而對聲請人稱「
    你是在裝瘋子是不是」等語，僅係被告對於聲請人行為之主
    觀評價，並非對於聲請人之侮辱或謾罵，難謂被告主觀上有
    妨害聲請人名譽之意圖可言，自與刑法之妨害名譽罪要件不
    符。此外，復查無其他積極證據足認被告涉有刑法第309條
    第1項之公然侮辱犯嫌，應認被告罪嫌尚有不足。故依刑事
    訴訟法第252條第10款為不起訴之處分。
四、嗣經臺灣高等檢察署臺中檢察分署檢察長以111年度上聲議
    字第2251號處分，認聲請人再議之聲請應予駁回，理由略以
    ：
    聲請人前因違反性騷擾防治法案件，經法院判決確定（2案
    ），並裁定應執行有期徒刑6月，臺中地方檢察署執行科檢
    察官依法傳喚，聲請人均未到案執行，檢察官簽發拘票，經
    警於110年12月24日下午1時30分許拘提到案。檢察官審核後
    ，諭知准予易科罰金一次繳納新臺幣（下同）8萬5000元，
    聲請人即入拘留室之候保室處理繳納易科罰金事宜，並於同
    日繳納易科罰金完畢等情，有臺灣臺中地檢署110年執更助
    第621號案卷可稽。聲請人當時未帶足現金，請法警陪同或
    代為提領郵局款項繳納等節，亦為聲請人自陳在卷。按法警
    於執行勤務時，對於人犯辦理具保等事宜，如需使用電話，
    固應予協助（參臺灣高等檢察署及所屬各級檢察署法警執行
    職務應行注意事項第21點第6款），然並未課以法警應陪同
    或代為提款之義務。又檢察機關辦理執行事項均有一定之程
    序，須考量人犯之戒護、拘留所之安全管理等事項，被告於
    執行法警勤務，認聲請人請陪同或代領款項之要求無據，而
    稱「你是在裝瘋子是不是」等語，客觀上顯係表達不認同之
    意，尚難認係基於公然侮辱之犯意。況此語係對聲請人言行
    之主觀感受評論，並非污辱謾罵，亦不足認有貶損聲請人之
    社會評價。從而，本件原檢察官偵查結果，以被告公然侮辱
    之犯罪嫌疑不足，而為不起訴處分，核無不合。故認聲請人
    再議所陳為無理由，應予駁回。 
五、聲請交付審判意旨略以：
    被告之行為已使聲請人感到不受尊重，且足以使其個人社會
    上所保持之人格及地位，達貶損評價之程度，顯已造成聲請
    人之名譽受損及精神上、心理上感受難堪、不快。是核被告
    所為，係犯刑法第309條第1項之公然侮辱罪。又本案係發生
    於聲請人檢視保管袋內手機欲查閱聯絡人代為辦理罰金繳納
    之際，被告雖依其執勤經驗主觀認定聲請人為意圖滋事之人
    ，然客觀上聲請人並無積極不法舉動。依臺灣高等檢察署及
    所屬各級檢察署法警執行職務應行注意事項第7條第2項、第
    8條第1項規定，被告顯係於執勤過程中，假借職務上機會，
    對於辦理罰金繳納之聲請人，當場以攻擊性之輕蔑、貶抑他
    人之行舉，搶奪聲請人手中物品後擲到桌面上，並以言語侮
    辱聲請人，自應依刑法第134條前段，加重其刑。再者，不
    起訴處分雖認被告對聲請人稱「你是在裝瘋子是不是」，僅
    係被告對於聲請人之主觀評價，並非侮辱或謾罵，難認被告
    主觀上有妨害聲請人之名譽。然而，從臺灣臺中地方檢察署
    111年3月14日就聲請人陳情之回函，並未見被告有此等辯解
    或陳述之內容，何以檢察官在未調查訊問被告之情形下，即
    自行論斷被告之主觀犯意究竟為何。此外，聲請人於告訴狀
    已明確指控被告係職權犯強暴公然侮辱罪，並非臺灣臺中地
    方檢察署111年7月5日函文所載之搶奪、強制罪，故檢察官
    於事實及法規之調查明顯錯誤，其偵查程序顯有違背經驗法
    則、論理法則及調查不完備之情形。綜上，原不起訴處分及
    駁回再議處分逕認被告犯罪嫌疑不足，對於聲請人所指摘不
    利於被告之事證未詳為調查或斟酌，尚嫌速斷。爰依法聲請
    交付審判等語。
六、按法院為交付審判之裁定時，視為案件已提起公訴，刑事訴
    訟法第258條之3第4項定有明文，是法院裁定交付審判，即
    如同檢察官提起公訴使案件進入審判程序，而法院裁定交付
    審判之前提，須依偵查卷內所存證據，或依刑事訴訟法第25
    8條之3第3項為必要之調查後，確已符合同法第251條第1項
    規定「足認被告有犯罪嫌疑」之檢察官應提起公訴之情形，
    亦即該案件已經跨越起訴門檻，始得准許。否則，即應駁回
    交付審判之聲請。經查，本院除肯認上開不起訴處分及駁回
    再議處分所持之各項理由外，茲另就聲請人所提交付審判理
    由予以指駁如下：
（一）依檢察官111年1月27日簽呈所載內容（包含摘錄被告之職
      務報告）可知，聲請人於110年12月24日下午為警拘提到
      案解送至臺灣臺中地方檢察署拘留室，經執行科書記官詢
      問聲請人並送請檢察官審核後，准予聲請人易科罰金一次
      繳納8萬5000元，若當日未能繳納易科罰金，便需發監執
      行，聲請人因而進入候保室處理繳納易科罰金事宜。然而
      ，執行科書記官開立繳費單後，經法警向聲請人表明欲清
      點易科罰金款項時，卻發現聲請人身上並未攜帶足額現金
      ，法警遂請聲請人致電請親友至地檢署協助繳納。惟被告
      帶同聲請人前往物品保管區欲抄寫其親友電話時，聲請人
      卻拿出存摺表示其帳戶內有足夠金額可支付，要求法警帶
      其去提款機領錢。被告基於人犯戒護之考量，仍請聲請人
      致電請親友至地檢署幫忙繳納或提款。然而，聲請人卻又
      拿出支票詢問可否以該支票繳納，且仍要求法警帶其前往
      提款機領錢（見他4233卷第66-68頁）。
（二）從上開客觀經過歷程以觀，被告應係認為法警並無陪同聲
      請人至提款機或代為提款之義務，並已多次請聲請人聯繫
      親友前來協助辦理繳納易科罰金事宜，聲請人卻遲遲不願
      撥打電話，因認聲請人乃故意不配合、有藉機脫逃或滋事
      之意圖，方出言質問聲請人「你是在裝瘋子是不是」等語
      。可見被告顯係針對聲請人之行為，依其個人價值判斷，
      提出主觀且與事實有關連的意見、評論或質疑，並非單純
      為恣意、抽象之謾罵。是以，要難認被告主觀上有何公然
      侮辱之故意，更遑論被告有假借職務上機會故意犯強暴公
      然侮辱罪可言。
七、綜上所述，聲請人雖認被告涉有刑法第134條、第309條第1
    、2項之罪嫌，而向本院聲請交付審判，惟臺灣臺中地方檢
    察署檢察官所為不起訴處分書及臺灣高等檢察署臺中檢察分
    署檢察長所為駁回再議處分書，均已就聲請人所指予以斟酌
    ，並詳加論述所憑證據及其認定之理由，俱如前所述，並經
    本院依職權調閱前開卷宗查核無誤。且查無不利被告之事證
    未經檢察機關調查或斟酌，或不起訴處分書、駁回再議處分
    書所載理由違背經驗法則、論理法則或其他證據法則等得據
    以交付審判之事由存在。是聲請人仍執前詞，向本院聲請交
    付審判，為無理由，應予駁回。
八、依刑事訴訟法第258條之3第2項前段，裁定如主文。 
中　　華　　民　　國　　111 　年　　10　　月　　24　　日
                  刑事第十八庭  審判長法  官  李宜璇
                                      法  官  吳欣哲
                                      法  官  黃凡瑄
本件裁定不得抗告。
以上正本證明與原本無異。
  　　　　　　　　　　　　　　　　　　書記官  洪愷翎
中　　華　　民　　國　　111 　年　　10　　月　　24　　日